臺北高等行政法院判決
　　　　　　　　　　　　　　　　　　 96年度訴字第00047號
　　　　　　　　　　　　　　　.
原　　　告　甲○○
訴訟代理人　羅明通　律師
　　　　　　王子文　律師
　　　　　　王師凱　律師
被　　　告　財政部臺北市國稅局
代　表　人　許虞哲（局長）
訴訟代理人　乙○○
上列當事人間因綜合所得稅事件，原告不服財政部中華民國95年
11月23日台財訴字第09500511810 號訴願決定，提起行政訴訟。
本院判決如下：
　　主  文
原告之訴駁回。
訴訟費用由原告負擔。
　　事  實
一、事實概要：原告93年度綜合所得稅結算申報，經被告查獲漏
    報其配偶游建文營利所得新臺幣（下同）3,037,743 元，並
    剔除其所申報列舉扣除額項下以台北縣中和市上寶禪寺（下
    簡稱上寶禪寺）納骨塔位永久使用權贈予台北縣烏來鄉公所
    （下稱烏來鄉公所）之捐贈扣除額8,500,000 元，核定原告
    93年度綜合所得總額11,125,306元，綜合所得淨額10,749,2
    01元，應補稅額2,743,375 元，並按漏稅額990,148元處0.2
    倍之罰鍰198,000 元（計至百元止）。原告對被告剔除其對
    烏來鄉公所之捐贈不服，申請復查，未獲變更，提起訴願亦
    經決定駁回後，遂提起本件行政訴訟。
二、兩造聲明：
　　(一)原告聲明：訴願決定、原處分均撤銷。
　　(二)被告聲明：駁回原告之訴。
三、兩造之爭點：被告核定剔除原告列報捐贈上開納骨塔位之列
                舉扣除額，是否合法？
　　(一)原告主張之理由：
      1.按所得稅法第17條第1 項第2 款第2 目第1 小目之法條
        文義，納稅義務人如對政府或其他公益團體之捐贈，因
        使受贈人得有一定財產上利益時，納稅義務人即得依前
        揭所得稅法之規定列舉扣除捐贈之金額；若捐贈標的物
        之取得成本或受贈人因捐贈所獲得之利益在認定上有疑
        義時，稽徵機關自應本於職權加以調查認定，合先敘明
        。又「憲法第19條規定：『人民有依法律納稅之義務。
        』第7 條規定：『中華民國人民，無分男女、宗教、種
        族、階級、黨派，在法律上一律平等。』國家對人民稅
        捐之課徵或減免，係依據法律所定要件或經法律具體明
        確授權行政機關發布之命令，且有正當理由而為合理之
        差別規定者，與租稅法定主義、平等原則即無違背。」
        亦經大法官釋字第265 號解釋在案。
      2.原告於列舉扣除項下以上寶禪寺納骨塔位永久使用權贈
        予烏來鄉公所之捐贈扣除額，遭被告認定上寶禪寺非屬
        殯葬管理條例之骨灰（骸）存放設施，而以財政部94年
        7 月8 日台財稅字第09404542230 號函釋（下稱94年函
        釋）為據，全數予以剔除。惟查，前揭94年函釋無正當
        理由，即擅將骨灰（骸）存放設施區分為是否合於殯葬
        管理條例二類，並針對非屬殯葬管理條例之骨灰（骸）
        存放設施作出「非屬所得稅法第17條第1 項第2 款第2
        目第1 小目」之差別待遇，應認前揭函釋並無正當理由
        即為差別規定，違反租稅法定主義暨平等原則。再者，
        前揭財政部函釋又未獲法律授權，率就所得稅法第17條
        第1 項第2 款第2 目第1 小目不當增列「捐贈標的物之
        骨灰（骸）存放設施，須符合殯葬管理條例」之要件，
        有明顯違背法律保留原則並侵害人民財產權之情形，自
        應不予適用。
      3.原告於93年間支付成本850 萬元買受100 件上寶禪寺納
        骨塔位永久使用權，並將其贈予烏來鄉公所。嗣經該鄉
        公所則派員實地勘驗，同意受領原告之捐贈，並辦理移
        轉登記完畢，此有烏來鄉公所之函文在卷可稽，足證烏
        來鄉公所確因原告之贈與而獲有一定經濟上之利益，並
        因此項贈與而得以順利進行水源保護區內之墳墓遷移工
        作，故原告前開捐贈行為，已該當於所得稅法第17條第
        1 項第2 款第2 目第1 小目規定，而得申報列舉扣除。
        況縱認原告所買受之納骨塔位非屬殯葬管理條例之骨灰
        （骸）存放設施，然其客觀上確有一定之經濟價值，充
        其量僅係原告能否主張依購入成本全數列舉扣除之問題
        ，尚不得以原告所捐贈之納骨塔位不合於殯葬管理條例
        為由，不依職權調查烏來鄉公所因此所受之利益數額，
        逕予全數核定剔除。被告以前揭合憲性顯有疑問之財政
        部函釋為由，且未調查必要之證據以認定事實，而駁回
        原告之請求，確屬違法，原處分自應予撤銷。
　　(二)被告主張之理由：
      1.卷查，原告所有上寶禪寺納骨塔永久使用權，經函證主
        管機關臺北縣政府，上寶禪寺查無依原『臺灣省喪葬設
        施設置管理辦法』（已廢止）或依現行之『殯葬管理條
        例』等相關規定，申經主管機關核准設置之資料可稽，
        並非臺北縣政府登記有案之私立骨灰（骸）存放設施，
        有臺北縣政府94年8 月12日北府民殯字第0940581503號
        函附卷可稽，按個人以未符合殯葬管理條例設置之骨灰
        （骸）存放設施捐贈者，並無所得稅法第17條第1 項第
        2 款有關申報個人綜合所得稅捐贈扣除之適用，業經財
        政部94年7 月8 日台財稅字第09404542230 號令所明釋
        。函釋有案，被告據以否准原告系爭捐贈扣除額並無不
        合。
      2.次按，信賴保護原則之適用，應具有信賴之基礎、信賴
        之表現及信賴值得保護之形式要件存在。個人以未符合
        殯葬管理條例設置之骨灰（骸）存放設施捐贈者，並無
        依所得稅法第17條第1 項第2 款第2 目第1 小目所規定
        ，得適用綜合所得稅捐贈列舉扣除金額核實減除之計算
        ，財政部亦無核准類此個人以未符合殯葬管理條例設置
        之骨灰（骸）存放設施得適用捐贈列舉扣除相關函釋，
        致而使原告有因財政部行政行為（信賴基礎）與其系爭
        捐贈行為（信賴表現）間有因果關係之存在，況原告之
        行為，設若其信賴值得保護，豈非有違殯葬管理條例立
        法精神？原告主張，顯有誤解。又上開財政部函釋係財
        政部基於主管機關對所得稅法之疑義所為之解釋，且內
        容符合所得稅法立法之目的，被告援引適用，於法並無
        不合。
      3.又查，原告93年度綜合所得稅結算申報，漏報其配偶營
        利所得3,037,743 元，有原告前開結算申報書、核定通
        知書等資料附卷可稽，違章事證足堪認定，並為原告所
        不爭，被告按所漏稅額990,148 元處0.2 倍之罰鍰198,
        000元（計至百元止），揆諸首揭規定，亦無違誤。
　　理  由
一、本件原告93年度綜合所得稅結算申報，原自行列報減除其以
    上寶禪寺納骨塔位永久使用權贈予烏來鄉公所之捐贈扣除額
    850 萬元，經被告查核結果，予以剔除，並以查獲原告漏報
    其配偶游建文營利所得 3,037,743元，併計核定原告93年度
    綜合所得總額11,125,306元，綜合所得淨額10,749,201元，
    應補稅額2,743,375 元，並按所漏稅額990,148 元處0.2 倍
    之罰鍰198,000 元（計至百元止）之事實，為兩造所不爭，
    並有原告前開結算申報書及被告核定通知書附原處分卷可稽
    ，堪信為真實。
二、原告對被告剔除上開捐贈部分不服，起訴主張：財政部94年
    函令未獲法律授權，不當增列「捐贈標的物之骨灰（骸）存
    放設施，須符合殯葬管理條例」之要件，已違反法律保留則
    ，並侵害人民之財產權，應不予適用。而其捐贈之上開納骨
    塔位使用權，客觀上有一定之財產價值，且經烏來鄉公所受
    領並辦理移轉登記，依所得稅法第17條第1 項第2 款第2 目
    第1 小目規定，自應准其列舉扣除此項對政府機關之捐贈等
    語。故本件之爭執，在於被告依上揭94年函令規定，核定剔
    除原告列報捐贈上開納骨塔位之扣除額，是否合法？
三、按「按前3 條規定計得之個人綜合所得總額，減除下列免稅
    額及扣除額後之餘額，為個人之綜合所得淨額：…二、扣除
    額：納稅義務人就下列標準扣除額或列舉扣除額擇一減除外
    ，並減除特別扣除額：…(二)列舉扣除額：1.捐贈：對於教育
    、文化、公益、慈善機構或團體之捐贈總額最高不超過綜合
    所得總額20% 為限。但有關國防、勞軍之捐贈及對政府之捐
    獻，不受金額之限制。」行為時所得稅法第17條第1 項第2
    款第2 目第1 小目定有明文。又「殯葬設施之設置、擴充、
    增建或改建，應…報請直轄市、縣（市）主管機關核准；其
    由直轄市、縣（市）主管機關辦理者，報請中央主管機關備
    查。「本條例公布施行前，寺廟或非營利法人設立5 年以上
    之公私立公墓、骨灰（骸）存放設施得繼續使用。但應於2
    年內符合本條例之規定。」亦為91年7 月17日制定公布之殯
    葬管理條例第7 條第1 項前段及第72條所明定。財政部上揭
    94年函令：「一、個人以符合殯葬管理條例設置之骨灰（骸
    ）存放設施捐贈政府、公益、慈善機構或團體，已提出骨灰
    （骸）存放設施之取得成本確實證據者，其綜合所得稅捐贈
    列舉扣除金額之計算，依所得稅法第17條第1 項第2 款第2
    目第1 小目之規定核實減除；未能提出取得成本確實證據者
    ，由稽徵機關依查得之資料認定之。二、個人以未符合殯葬
    管理條例設置之骨灰（骸）存放設施捐者，無前揭所得稅法
    規定之適用。」係財政部基於中央財稅主管機關職權，依所
    得稅法第17條第1 項第2款 第2 目之1 規定之意旨，為兼顧
    租稅公平及執行綜合所得稅之課徵所為必要之釋示，符合前
    揭法條規範意旨，並未於法令規定外，另行創設新的權利、
    義務，亦未增加人民法律所無之稅負，依大法官釋字第287
    號解釋意旨，應自所解釋法律之生效日起有其適用。原告主
    張上揭函令不得為本案之依據，尚不足採。
四、經查，原告於93年間匯款850 萬元至財團法人臺中縣私立有
    美社會福利慈善事業基金會，購買100 個上寶禪寺納骨塔位
    永久使用權，由該基金會代辦捐贈予烏來鄉公所，並辦妥登
    記為該鄉公所所有等情，固據原告提出匯款書、烏來鄉公所
    93年11月19日北縣烏民字第0930011887號函號為憑。惟查，
    烏來鄉公所已於94年8 月31日以北縣烏民字第0940008333號
    函通知上開福利慈善事業基金會略以：「主旨：有關貴會會
    員擬捐贈本所『中和上寶禪寺』納骨塔位乙案，因過戶程序
    ，尚未完備，將全數予以停止辦理受贈事宜。說明：…二、
    又上寶禪寺坐落土地…及建物皆經臺灣板橋地方法院查封在
    案，本所決定停止辦理受贈事宜，」等語，並有烏來鄉公所
    前開函及退回捐贈名冊附原處分卷可稽（見第33-35 頁），
    可見原告之贈與程序不盡完全。況且，不論原告與受贈單位
    間之贈與程序完成與否，原告捐贈上開骨灰（骸）存放設施
    所在之上寶禪寺，依殯葬管理條例第72條規定，應自91年7
    月17日該條例公布施行2 年內使其設置、擴充、增建及經營
    等符合該條例規定，然經臺北縣政府94年8 月12日函稱：「
    上寶禪寺查無依原『臺灣省喪葬設施設置管理辦法』（已廢
    止）或依現行之『殯葬管理條例』等相關規定，申經主管機
    關核准設置之資料可稽，並非本府登記有案之私立骨灰（骸
    ）存放設施。」等情，是原告捐贈之上開納骨塔位既不符前
    揭法令規定，被告否准減除原告列報之系爭捐贈扣除額，於
    法並無不合。原告執稱前開納骨塔位亦有一定之財產價值，
    主張被告不應全數予以剔除云云，亦非有據。
五、綜上所述，被告核定剔除原告列報捐贈上開納骨塔位之扣除
    額850萬元之處分，於法並無違誤，訴願決定予以維持，亦
    無不合。原告仍執前詞，訴請撤銷，為無理由，應予駁回。
據上論結，本件原告之訴為無理由，爰依行政訴訟法第98條第3
項前段，判決如主文。
中　　華　　民　　國　　96　　年　 　8　　月　　1　　 日
                        第二庭審判長法  官　徐瑞晃
                                    法  官　陳金圍
                                    法  官　蕭惠芳
上為正本係照原本作成。
如不服本判決，應於送達後20日內，向本院提出上訴狀並表明上
訴理由，如於本判決宣示後送達前提起上訴者，應於判決送達後
20日內補提上訴理由書（須按他造人數附繕本）。
中　　華　　民　　國　　96　　年　 　8　　月　　1　　 日
          　　　　　　      　　　　書記官  李淑貞
